臺灣高等法院高雄分院刑事判決　　　　 96年度上易字第658號
上　訴　人
即　被　告　甲○○○
上列上訴人因被告竊盜等案件，不服臺灣高雄地方法院96年度易
字第1684號中華民國96年6 月7 日第一審判決（起訴案號：臺灣
高雄地方法院檢察署96年度偵字第9599號），提起上訴，本院判
決如下：
    主  文
原判決撤銷。
甲○○○犯竊盜罪，累犯，處有期徒刑伍月，減為有期徒刑貳月
又拾伍日，扣案鑰匙壹支沒收；又犯竊盜其他供電設備罪，累犯
，處有期徒刑壹年，減為有期徒刑陸月，應執行有期徒刑捌月，
扣案鑰匙壹支沒收。
    事  實
一、甲○○○於民國（以下同）92年間曾犯施用毒品罪，經臺灣
    高雄地方法院以92年度訴字第2034號判處有期徒刑6 月確定
    ，於93年3 月9 日易科罰金執行完畢，仍不知悔改，復分別
    基於意圖為自己不法所有之竊盜犯意，先後於下列時地竊取
    他人財物：
（一）於96年3 月26日中午12時，在屏東縣里嶺大橋下，見乙○
      ○所有車牌號碼YS-9635 號自用小貨車1 臺，價值約新臺
      幣（以下同）5 萬元，停放該處，即持其所有之鑰匙1 支
      ，予以啟動引擎後開走竊取而得手。
（二）嗣甲○○○於同日下午2 時，駕駛上開自用小貨車至高雄
      縣內門鄉瑞山村大崎頭2 號後方之臺灣自來水股份有限公
      司（以下簡稱臺灣自來水公司）第七區管理處旗山營運所
      旁，又另起意圖為自己不法所有之竊盜犯意，見該處所有
      之自來水加壓抽水馬達中控系統1 組（含電表系統、開關
      及配電電線等）及臺灣電力股份有限公司（下稱臺電公司
      ）所設置之電表箱1 組（內含供電系統、開關、配電電線
      及電表等，價值共約30萬元），竟以不明方式卸除後，將
      該加壓抽水馬達中控系統及電表箱推上該自用小貨車，予
      以載走行竊得逞，並因而妨害臺灣自來水公司提供附近20
      0 戶以上之公眾用水使用事業。甲○○○旋於同日下午5
      時許，載運贓物至陳俊榜所營位在高雄縣金松鄉○○路60
      8 之2 號之資源回收場欲變賣換現時，為警當場發現，其
      駕車逃逸時，經警尾隨至同鄉○○路144 巷與水管路口處
      逮捕甲○○○，並扣得上開鑰匙1 支，始悉上情。
二、案經高雄縣政府警察局仁武分局移送臺灣高雄地方法院檢察
    署檢察官偵查起訴。
    理  由
一、上揭竊盜之事實，業據上訴人甲○○○於原審坦承不諱，核
    與證人即被害人乙○○、臺灣自來水公司職員謝聰吉於偵查
    中陳述失竊被害情節相符，並有尋獲失竊車輛領據、贓物認
    領保管單、查獲照片附卷可稽，復有鑰匙1 支扣案可資佐證
    ，足見上訴人甲○○○竊盜財物之自白核與事實相符，事證
    明確，其犯行已堪認定。
二、按刑法第188 條之妨害公用事業罪，以妨害鐵路、郵務、電
    報、電話，或供公眾之用水、電氣、煤氣事業為要件，此所
    稱之妨害，指以不當方法妨礙、侵害其正常狀態之行為而言
    ，考其立法目的，係為保障公眾使用上開列舉公用事業之利
    益而設，用以維護公共之安全，故於刑法公共危險罪章立此
    規定，從而其妨害行為，必足以危害不特定或特定多數之公
    眾使用上揭公用事業利益，始足當之（最高法院88年度臺上
    字第6831號判例可資參照）。又按竊盜或損壞電桿、電線、
    變壓器或其他供電設備者，依刑法之規定從重處斷，又電業
    應置各種必要之電表儀器，電業法第105 、40條分別定有明
    文。查本件上訴人甲○○○將加壓抽水馬達及臺電公司電表
    箱竊取後，使臺灣自來水公司無法提供用水予一般大眾使用
    ，受害戶數達200 戶以上，又僅補修裝復之工程、僱工所需
    即花費達30萬元、8 萬元等節，同據證人謝聰吉於偵查中證
    述明確在卷，顯係危害一般大眾用水之公共利益已明。又本
    件上訴人甲○○○所竊電表箱內之電表設施，為電業應設置
    之儀器，應屬電業法所規範之供電設備無訛。是核上訴人甲
    ○○○所為，就犯罪事實（一）部分，係犯刑法第320 條第
    1 項竊盜罪，就犯罪事實（二）部分，係犯刑法第188 條妨
    害公用事業罪、電業法第105 條、刑法第320 條第1 項竊盜
    其他供電設備罪，應依竊盜罪從重處斷。公訴意旨認上訴人
    甲○○○如犯罪事實（二）行竊部分，僅係犯刑法第320 條
    第1 項竊盜罪嫌，尚有未洽，然基本事實既屬同一，爰予變
    更起訴法條。又上訴人甲○○○行竊加壓抽水馬達中控系統
    、電表箱等物，行為時間密接，方式相同，侵害法益同一，
    應僅認成立接續犯一罪。上訴人甲○○○一行為觸犯刑法第
    320 條第1 項、電業法第105 條竊盜其他供電設備罪及刑法
    第188 條妨害公用事業罪，為想像競合犯，依刑法第55條之
    規定，從較重之竊盜其他供電設備一罪處斷。又上訴人甲○
    ○○普通竊盜（貨車）、竊盜其他供電設備罪間，犯意個別
    ，行為有異，應分論併罰。公訴意旨就犯罪事實（二）部分
    並未論及妨害公用事業罪部分，惟此部分犯行與竊盜電表犯
    行間，有想像競合一罪關係，法院自應一併審理，附此敘明
    。又上訴人甲○○○於92年間曾犯施用毒品罪，經臺灣高雄
    地方法院以92年度訴字第2034號判處有期徒刑6 月確定，於
    93年3 月9 日易科罰金執行完畢乙節，有臺灣高等法院被告
    前案紀錄表1 份在卷可稽，其於前案執行完畢後，5 年內故
    意再犯有期徒刑以上之本件2 罪，均為累犯，依刑法第47條
    第1 項規定，均加重其刑。
三、原審予以論科，固非無見，惟查上訴人甲○○○所犯上開之
    罪，在中華民國96年4 月24日以前，其罪刑合於減刑條件，
    原審未及依中華民國96年罪犯減刑條例規定予以減刑，尚有
    未洽，上訴人甲○○○空言上訴雖無理由，惟原判決既有可
    議，自應予撤銷改判，審酌上訴人甲○○○不思以己力獲取
    所需，竟竊取他人小貨車及民生用水事業供水設備，所竊貨
    車、自來水公司設備之財物價值均非少，侵害他人財產權益
    重大，且其行竊行為影響自來水業正常供水，並因此支出鉅
    額修復費用，其犯後已坦承犯行，尚有悔意，所竊物品已由
    被害人領回等一切情狀，爰仍依原判各量處有期徒刑5 月、
    1 年。又上訴人甲○○○犯罪時間，在中華民國96年4 月24
    日以前，所犯竊盜罪刑，合於減刑條件，應依中華民國96年
    罪犯減刑條例規定分別減刑為有期徒刑2 月又15日、6 月，
    並定其應執行刑為有期徒刑8 月。又扣案之鑰匙，係上訴人
    甲○○○所有，供其行竊小貨車所用之物，業經其供承在卷
    ，並依刑法第38條第1 項第2 款規定，宣告沒收。
四、又公訴人雖併請求諭知強制工作，惟按保安處分中之強制工
    作，旨在對嚴重職業性犯罪及欠缺正確工作觀念或無正常工
    作因而犯罪者，強制其從事勞動，學習一技之長及正確之謀
    生觀念，使其日後重返社會，能適應社會生活。刑法第90條
    第1 項規定：「有犯罪之習慣或因遊蕩或懶惰成習而犯罪者
    ，於刑之執行前，令入勞動場所，強制工作」，即係本於保
    安處分應受比例原則之規範，使保安處分之宣告，與行為人
    所為行為之嚴重性、行為人所表現之危險性及對於行為人未
    來行為之期待性相當之意旨而制定，而由法院視行為人之危
    險性格，決定應否令入勞動處所強制工作，以達預防之目的
    （最高法院94年臺上字第6519號）。查上訴人甲○○○前只
    有施用毒品前科，並無竊盜前案紀錄，此有臺灣高等法院被
    告前案紀錄表可按，又其於96年3 月間有在從事浪板鐵工制
    作，每月工資3 、4 萬元不等，同據其於警詢及原審審理中
    自述在卷，尚難遽認其無正當工作，而以竊盜常習，又上訴
    人既未曾因竊盜案件執行，自不得認於監獄中執行或易刑處
    分難收矯正之功，公訴人復未舉出證明方法證明其欠缺正確
    工作觀念，而有強制工作之必要，是本院認上開對其宣告徒
    刑，應足以收矯治之效，強制工作並非矯正其竊盜犯行之唯
    一方法，尚需合乎一定之比例，以求得法益間之均衡等情綜
    合以觀，本件應無諭知宣告強制工作之必要性，附此說明。
五、上訴人甲○○○經合法傳喚無正當理由於審判期日不到庭，
    依法不待其陳述而逕行判決。
據上論結，應依刑事訴訟法第369 條第1 項前段、第364 條、第
299 條第1 項前段、第300 條、第371 條，電業法第105 條，刑
法第11條前段、第188 條、第320 條第1 項、第55條、第47條第
1 項、第51條第5 款、第38條第1 項第2 款，刑法施行法第1 條
之1 ，中華民國96年罪犯減刑條例第2 條第1 項第3 款、第7 條
第1項 、第2 項、第10條第1 項，判決如主文。
本案經檢察官林應華到庭執行職務。
中　　華　　民　　國　　96　　年　　8 　　月　　27　　日
            刑事第六庭  審判長法  官  王憲義
                              法  官  李璧君
                              法  官  張盛喜
以上正本證明與原本無異。
不得上訴。
中　　華　　民　　國　　96　　年　　8 　　月　　27　　日
                              書記官  林明威
附錄本件判決論罪科刑法條：
刑法第188 條
妨害鐵路、郵務、電報、電話或供公眾之用水、電氣、煤氣事業
者，處5 年以下有期徒刑、拘役或5 百元以下罰金。
刑法第320 條第1 項
意圖為自己或第三人不法之所有，而竊取他人之動產者，為竊盜
罪，處5 年以下有期徒刑、拘役或5 百元以下罰金。
